【裁判字號】    89,易,165
【裁判日期】    890605
【裁判案由】    妨害自由
【裁判全文】
臺灣雲林地方法院刑事判決                          八十九年度易字第一六五號
    公  訴  人  臺灣雲林地方法院檢察署檢察官
    被      告  甲○○
    被      告  己○○
    被      告  戊○○
右列被告因妨害自由案件，經檢察官提起公訴（八十九年度偵字第二四四號），本院
判決如左：
    主  文
甲○○、己○○、戊○○均無罪。
    理  由
一、公訴意旨略以：被告己○○、戊○○夫妻二人因向告訴人丙○○購買房屋，而有
    糾紛，由臺灣雲林地方法院以八十八年度自字第八九號詐欺等案件審理；而被告
    甲○○與告訴人丙○○之間亦有金錢糾紛，被告甲○○已尋找告訴人丙○○多時
    ，被告己○○、戊○○乃於民國（下同）八十八年十月十三日晚上，將上開詐欺
    等案件之開庭時間（八十八年十月十五日十六時三十分）告知被告甲○○，俾被
    告甲○○得以找到告訴人丙○○。被告己○○、戊○○、甲○○於八十八年十月
    十五日十六時三十分（起訴書誤載為八十八年十月十五日十六時）抵達臺灣雲林
    地方法院第四法庭門口後，被告甲○○除先行出手毆打告訴人丙○○（傷害部份
    未據告訴人丙○○提出告訴）外，並對告訴人丙○○恫嚇「等一下開庭要說已和
    解了，並撤回訴訟，否則出來就知死」，致告訴人丙○○心生畏懼，之後被告己○○、戊○○亦先後對告訴人丙○○恫嚇「等一下開庭，若亂說話，妳就知死」
    ，亦致告訴人丙○○心生畏懼，因認被告己○○、戊○○、甲○○均涉犯刑法第
    三百零五條之恐嚇罪嫌。
二、按犯罪事實應依證據認定之，無證據不得推定其犯罪事實，刑事訴訟法第一百五
    十四條定有明文。復按告訴人之告訴無非以使被告受到刑事訴追為目的，其陳述
    是否與事實相符，仍應調查其他證據以資審認，必告訴人所述被害情形，無瑕疵
    可擊，而就其他方面調查又與事實相符，始足據為認定犯行之基礎（最高法院五
    十二年度台上字第一三００號判例要旨可資參照）。此之所謂證據係指積極之證
    據而言，故如無確切之積極證據，足以證明被告之犯罪事實，即令被告不能為有
    利之反證，亦不能遽論以罪刑。亦即認定不利於被告之事實，須依積極證據，苟
    積極證據不足為不利於被告事實之認定時，即應為有利於被告之認定，更不必有
    何有利之證據（最高法院三十年上字第八一六號判例參照）。訊據被告己○○、
    戊○○、甲○○固坦承被告己○○、戊○○於八十八年十月十三日晚上，有將上
    開詐欺等案件之開庭時間（八十八年十月十五日十六時三十分）告知被告甲○○
    ，而被告甲○○於八十八年十月十五日十六時三十分，在臺灣雲林地方法院第四
    法庭前有與告訴人丙○○發生爭吵之事實不諱，為均堅決否認有何右揭恐嚇犯行
    ，被告甲○○辯稱：伊係前去向丙○○討債，伊並未出手毆打丙○○，更未恐嚇
    丙○○等語，而被告己○○辯稱：甲○○與丙○○發生爭吵時，伊係坐在候訊處
    ，並未靠近第四法庭前，伊並未恐嚇丙○○等語，被告戊○○則辯稱：伊只是到
    第四法庭前看庭次顯示器的燈號，伊並未與丙○○說話，更未恐嚇丙○○等語。
    公訴人認為被告己○○、戊○○、甲○○涉犯右開恐嚇罪嫌，無非以告訴人丙○○之指訴及證人丁○○、乙○○之證言為其依據。經查：
    (1)告訴人丙○○於警訊時指稱：己○○、戊○○唆使甲○○在第四法庭前，先將
      伊的手抓住，再招手叫己○○、戊○○過來，甲○○向伊表示「這件事我管定
      了，開庭時妳向法官說這件事已和解，立即撤銷告訴，否則出庭妳就知死」，
      伊欲向甲○○解釋伊告己○○、戊○○詐欺等案件之原委時，甲○○不但不接
      受，反而要伊照他的話去做，伊不肯，甲○○就出手打伊的左、右肩及左臉云
      云，但告訴人丙○○並未提到被告己○○、戊○○有對告訴人丙○○出言恐嚇
      ；而告訴人丙○○於八十九年二月十四日偵查中先指稱：當天甲○○拉伊、打
      伊，要伊在庭上說已和解了，並要撤銷告訴，否則出庭要讓伊死，而己○○、
      戊○○只是在場，並未恐嚇伊云云，又於同日稍後改口稱：甲○○先對伊恐嚇
      後才打伊，打完後戊○○有說「等一下開庭，若亂說話，妳就知死」，但己○○並未說這句話云云，告訴人丙○○依然未提到被告己○○有對告訴人丙○○
      出言恐嚇；告訴人丙○○於於八十九年三月二十七日本院調查時指稱：當天伊
      走到第四法庭前，甲○○過來把伊叫住，當時己○○、戊○○還在候訊處，甲○○向伊恐嚇「這件事我管定了，等一下進去開庭時，不可以亂說，要向法官
      說已經在外面和解好了，否則出來就知道死」後，就招手叫己○○、戊○○過
      來，伊欲向甲○○解釋伊告己○○、戊○○詐欺等案件之案情時，甲○○不聽
      並出手打伊，丁○○、乙○○與二位法警把伊和甲○○拉開，甲○○就跑掉了
      ，甲○○尚未離開前，戊○○有對伊說「等一下開庭，你不要亂說話，否則妳
      就知死」，但己○○並未說「若妳出庭亂說話就知死」云云。告訴人丙○○所
      述既前後不一，尚不得遽認其指訴為真實；
    (2)證人丁○○於警訊時證稱：當時伊有看到甲○○毆打丙○○之肩膀及臉部，並
      有聽到甲○○向丙○○說「等一下出庭，你再亂說話，妳就知死」，且甲○○
      有說是己○○叫甲○○來打丙○○云云，但證人丁○○並未提到被告己○○、
      戊○○有對告訴人丙○○出言恐嚇；而證人丁○○於八十九年一月二十七日偵
      查中證稱：當時伊有看到甲○○用拳頭毆打丙○○，伊和乙○○與一位法警把
      丙○○、甲○○拉開，伊有聽到甲○○向丙○○說「等一下法官問什麼，都不
      能說，如果亂說，等一下出庭就知死」，但伊並未聽到己○○、戊○○向丙○○說「在庭上如果亂說，出庭就知死」，且伊並未聽到甲○○說是己○○叫甲○○來打丙○○云云；證人丁○○於八十九年三月十三日本院調查時證稱：當
      時己○○、戊○○坐在候訊處，甲○○走到第四法庭前將丙○○拉住後，甲○○就叫己○○、戊○○過來，甲○○並對丙○○說「等一下進去法庭，法官問
      你的話，你都不要答，就說你已經庭外和解了，我們會坐在後面聽，若你亂說
      話，妳就知道死」，丙○○欲向甲○○解釋，甲○○就出拳打丙○○之左、右
      上臂及左或右臉，伊就和乙○○與一位法警把丙○○、甲○○拉開，甲○○又
      對丙○○說「妳進去若不照我之前跟你講的亂說話，出來妳就知道死」，而己○○、戊○○也在旁邊對丙○○說「等一下妳若亂講，妳就知道死」云云。證
      人丁○○所述既前後不一，且與告訴人丙○○指訴之情節有多處不符，尚不得
      認為證人丁○○之證言為真實；
    (3)證人乙○○於警訊時證稱：當時伊有看到甲○○毆打丙○○之肩膀及臉部，並
      有聽到甲○○、己○○、戊○○先後向丙○○恐嚇說「等一下出庭，你再亂說
      話，妳就知死」云云，而證人乙○○於八十九年二月十八日偵查中證稱：當時
      己○○、戊○○均有對丙○○說「等一下出庭，若你亂說，妳就知死」，且伊
      除了有看到甲○○毆打丙○○外，並有聽到甲○○說「等一下開庭要撤回告訴
      ，並說已經和解了，否則妳就知死」云云；證人丁○○於八十九年三月十三日
      本院調查時證稱之情節係附和證人丁○○之證言。則證人乙○○證述之情節，
      既與告訴人丙○○指訴之情節有多處不符，尚不得認為證人乙○○之證言為真
      實；
    (4)八十八年十月十五日十六時三十分許，陪同被告己○○、戊○○前來本院第四
      法庭開庭之證人林漢漳到庭證稱：當天伊陪同己○○、戊○○前來法院報到後
      ，就坐在候訊處聊天，戊○○雖有過去第四法庭前看開庭順序的燈號，之後又
      回到候訊處與伊和己○○聊天，後來伊聽到法庭門口有人在吵架，伊發現在吵
      架的那二人伊不認識，且伊沒聽見該二人在吵什麼，伊亦未注意甲○○有無對
      丙○○說什麼恐嚇的話，伊就繼續與己○○、戊○○聊天，當時己○○、戊○○並未過去第四法庭門口與丙○○吵架，亦未對丙○○說「等一下開庭，若亂
      講話，妳就知死」等語，告訴人丙○○雖表示：當時伊並未看見林漢漳云云，
      然告訴人丙○○既忙著與被告甲○○吵架，則其是否會注意到當時在候訊處所
      有的人，誠有疑問，尚不得以告訴人丙○○未注意看到證人林漢漳有無在旁，
      推斷證人林漢漳所述不實；
    (5)告訴人丙○○雖表示：甲○○、己○○、戊○○恐嚇伊時，有法警在旁邊云云
      ，然經向本院法警室查詢，對於八十八年十月十五日十六時三十分許在本院第
      四法庭前發生之情形，並無法警有印象，則本件查無不利於被告甲○○、己○○、戊○○之證據可供本院審酌；
    綜上所述，本件既查無其他積極證據足堪證明被告己○○、戊○○、甲○○有何
    右揭恐嚇犯行，揆諸首開說明，尚不得徒憑告訴人丙○○有瑕疵之指訴，及證人
    丁○○、乙○○前後不一、且與告訴人丙○○指訴之情節有多處不符之證言，資
    為認定被告己○○、戊○○、甲○○涉犯右揭恐嚇犯行之基礎，自應為被告己○○、戊○○、甲○○均無罪之諭知。
據上論斷，應依刑事訴訟法第三百零一條第一項，判決如主文。
本案經檢察官林豐正到庭執行職務。
中    華    民    國      八十九        年      六      月      五      日
                                        臺灣雲林地方法院刑事第二庭
                        法  官    倪  彰  鴻
右正本證明與原本無異。
如不服本判決，應於判決送達後十日內向本院提出上訴狀( 應附繕本 )。
                                             書記官   吳  丕  顯
中    華    民    國      八十九        年      六      月      九      日


司法院資訊處製作；財團法人民間司法改革基金會備份。
